【裁判字號】    97,易,172
【裁判日期】    970417
【裁判案由】    家庭暴力防治法
【裁判全文】
臺灣雲林地方法院刑事判決               97年度易字第172號
公  訴  人  臺灣雲林地方法院檢察署檢察官
被      告  甲○○
上列被告因違反家庭暴力防治法案件，經檢察官提起公訴（96年
度偵字第6393號），被告在準備程序中就被訴事實為有罪之陳述
，本院合議庭裁定由法官一人進行簡式審判程序，判決如下：
    主      文
甲○○違反法院依家庭暴力防治法第十四條第一項第一款所為禁
止實施家庭暴力之民事通常保護令裁定，處有期徒刑月，如易
科罰金，以新臺幣壹仟元折算壹日；又違反法院依家庭暴力防治
法第十四條第一項第一款所為禁止實施家庭暴力之民事通常保護
令裁定，處有期徒刑肆月，如易科罰金，以新臺幣壹仟元折算壹
日。應執行有期徒刑陸月，如易科罰金，以新臺幣壹仟元折算壹
日。緩刑年，緩刑期間內付保護管束。在緩刑付保護管束期間
內，禁止再對丙○○實施家庭暴力。
    事實及理由
一、犯罪事實：
    甲○○係丙○○之配偶，為家庭暴力防治法第3 條第1 款所
    列之家庭成員，其前因對丙○○施以家庭暴力行為，經本院
    於民國96年4 月29日，以96年度家護字第150 號民事通常保
    護令，命其不得對丙○○實施身體或精神上不法侵害之家庭
    暴力行為，有效期間為10月，並經雲林縣警察局虎尾分局警
    員於96年5 月4 日20時許，前往雙方位在雲林縣虎尾鎮興中
    里10鄰興中92號住處，告以上開保護令內容，並請雙方在保
    護令執行紀錄表上簽名確認。詎甲○○在已明瞭前揭保護令
    內容之情形下，仍於上開保護令有效期間之96年7 月22日20
    時許，在雙方上開住處內，因誤會丙○○之話語，即以腳踢
    丙○○之左腳，對丙○○實施家庭暴力行為，造成丙○○受
    有左大腿擦傷之傷害（傷害部分已在偵查中經丙○○撤回告
    訴，起訴書誤載為未據告訴），而違反上開保護令。甲○○
    又於96年11月25日20時許，在同一地點，又因誤會與丙○○
    發生口角衝突後，徒手毆打丙○○左腳及腰部，並以雙手掐
    住丙○○脖子，更拉扯丙○○頭髮，對丙○○再實施家庭暴
    力行為，導致丙○○因而受有左頸發紅（8X 6CM）及右下巴
    發紅（3X 0.2CM）等傷害（傷害部分亦在偵查中經丙○○撤
    回告訴，起訴書誤載為未據告訴），二度違反上開保護令。
    嗣經丙○○報警處理，始知上情。
二、認定犯罪事實所憑之證據及理由：
  (一)本案被告甲○○所犯之罪，係死刑、無期徒刑、最輕本刑為
    3 年以上有期徒刑以外之罪，其於準備程序就前揭被訴事實
    為有罪之陳述，經受命法官告知簡式審判程序之旨，並聽取
    其與公訴人之意見後，本院合議庭裁定由受命法官獨任進行
    簡式審判程序，是本案之證據調查，依刑事訴訟法第273 條
    之2 規定，不受同法第159 條第1 項、第161 條之2 、第16
    1 條之3 、第163 條之1 及第164 條至第170 條規定之限制
    ，合先敘明。
  (二)上開犯罪事實，業據被告在檢察官面前及本院審理中均坦承
    不諱，核與告訴人即被害人丙○○在警詢中指訴情節大致相
    符，且有本院96年度家護字第150 號民事通常保護令、雲林
    縣警察局虎尾分局保護令執行紀錄表、財團法人天主教若瑟
    醫院96年11月26日診斷證明書各1 紙及告訴人病歷資料1 份
    在卷可稽，足認被告之自白與事實相符，可以採信，本件事
    證明確，被告前述犯行洵堪認定，應依法論科。
三、論罪科刑之理由：
  (一)所謂之「家庭暴力」，係指家庭成員間實施身體或精神上不
    法侵害之行為，家庭暴力防治法第2 條第1 款規定甚明。被
    告於上述時地動手毆打其配偶即告訴人成傷，自屬對同法第
    3 條第1 款之家庭成員施以身體上不法侵害行為，該當家庭
    暴力之犯行，且被告前揭舉措業已違反本院前開民事保護令
    中禁止對告訴人施以身體上不法侵害之誡命規範。是核被告
    所為，係犯同法第61條第1 款之違反保護令罪。
  (二)被告前述犯行，已據告訴人撤回告訴，有其聲請狀及和解聲
    請狀各1 紙在卷可稽（告訴人因不黯法律，將「撤回」誤寫
    成「撤銷」），惟其撤回之效力僅及於告訴乃論之傷害部分
    ，不及於非告訴乃論之違反保護令罪之部分，本院仍得就被
    告違反保護令之行為審理判決，附此敘明。公訴意旨雖認告
    訴人就傷害部分並未提出告訴，然告訴人在警詢中業已詳述
    其遭被告毆打成傷之時間、地點及過程，並表明請求追訴被
    告犯行，有其警詢筆錄附卷可考，堪認告訴人業已合法提出
    傷害告訴，僅係嗣後撤回告訴而已，併此陳明。
  (三)被告所犯2 次違反上開保護令之犯行，犯意各別，行為互殊
    ，應分論併罰。
  (四)「十年修得同船渡，百年修得共枕眠」，一語道盡一男一女
    結為夫妻，本來就是得來不易之緣分與福氣。故在夫妻相處
    之過程中，本應相互扶持，彼此體諒包容，接納他的缺點，
    讚美他的優點，非僅以理對之，更應以情相待。被告與告訴
    人結褵十數載，兩人膝下無子，業經被告供認在卷，則被告
    應在工作忙碌之餘，花其全部心思疼惜髮妻，詎被告捨此不
    為，在雙方口角之際，圖以暴力解決問題，之後更視本院核
    發之保護令於無物，拳腳相向，顯見被告惡性重大，本應以
    重刑論科。但本院念及被告犯後坦承犯行，犯後態度尚佳，
    且被告業因雙方衝突受有左頰、左大腿內側、雙踝瘀腫等傷
    害，有臺北市立聯合醫院甲種診斷證明書1 紙在卷供參，復
    被告為輕度聽障人士，有其中華民國身心障礙手冊影本附卷
    可按，則被告辯稱平日兩人相處融洽，係因為聽不清楚告訴
    人之話語產生誤會，雙方才發生扭打等語，並非飾卸之詞，
    可以採信。是告訴人之傷勢堪信係其與被告扭打在一起時所
    產生，告訴人同樣也有動手傷害被告之行為（未據起訴），
    本案衝突非可全然歸責於被告。另參酌告訴人所受前開傷勢
    非鉅，僅為皮膚紅腫等表皮淺傷，足見被告在拳腳相向之際
    ，非出力甚猛，全然不顧告訴人之人身安全，而是留有餘地
    。又雙方已在衝突發生後達成和解，告訴人並在雙方衝突發
    生後二度具狀表明要撤回對被告之告訴，有其聲請狀及和解
    聲請狀各1 紙在卷可證，甚至在本院審理中聲淚俱下表示要
    原諒被告，以後好好相處就好等語（見本院審判筆錄），被
    告並一再表示悔悟之意，暨被告僅國小肄業，教育及智識程
    度不高等一切情狀，分別量處如主文所示之刑，並諭知易科
    罰金之折算標準，再定其應執行之刑。
  (五)本院審酌上情，並考量被告雖曾於77年間，因故意犯傷害案
    件經本院以77年度易字第226 號判處有期徒刑4 月確定，業
    於77年5 月25日易科罰金執行完畢，但之後已未因故意犯罪
    再受有期徒刑以上刑之宣告，有臺灣高等法院被告前案紀錄
    表在卷可佐，顯見被告平日素行尚可，又被告犯後已經取得
    告訴人之諒解之情，已論述如前，足認被告現已真心悔改，
    歷此偵、審程序及刑之宣告後，當已知所警惕，信無再犯之
    虞。另告訴人並無工作收入，現因膝蓋退化需要替換人工關
    節而行動不便，故在經濟及生活起居各方面都需要仰賴被告
    之照護，被告以駕駛砂石車為業，自身也有染有阻塞性肺病
    之慢性疾病之事實，業經告訴人陳述明確，且經被告供認屬
    實，復有秀傳紀念醫院97年3 月5 日診斷證明書1 紙在卷足
    參，本院認為若逕予執行對被告之刑罰，被告若因無法易科
    罰金而入監服刑，將會斷絕告訴人之經濟來源，對告訴人來
    說無疑是另一次折磨的開始，也硬生生剝奪夫妻倆破鏡重圓
    之機會，是本院認為對於被告之刑以暫不執行為適當，依刑
    法第74條第1 項第2 款之規定併諭知緩刑3 年，再依家庭暴
    力防治法第38條第1 項宣告緩刑期間內付保護管束。且為使
    被告謹記本院緩刑之教誨，確保告訴人不會再次受到家庭暴
    力之對待，依家庭暴力防治法第38條第2 項第1 款要求被告
    不得再次對告訴人施以家庭暴力，若有違反情事而情節重大
    者，撤銷其緩刑之宣告，用啟自新。
  (六)起訴書雖以被告自80年間起即有多次傷害前科，且於89年7
    月19日即曾對告訴人為家庭暴力行為，竟不知悔改，再為本
    件犯行，顯見單純民事保護令已無法遏止其犯行為由，具體
    求處有期徒刑4 月及6 月，定應執行之刑為有期徒刑8 月，
    使其入監服刑，藉以維護告訴人之生命及身體安全，固非無
    見。然而：
  1.被告未經審判證明有罪確定前，推定其為無罪，刑事訴訟法
    第154 條第1 項定有明文，此即為「無罪推定」原則，並見
    諸於世界人權宣言第11條第1 項及歐洲人權公約第6 條第2
    項，並成為現代法治國家中之證據裁判原則。被告雖自80年
    間數次因為傷害案件經檢察官聲請簡易判決或提起公訴，然
    而後來均因告訴人撤回告訴而由本院諭知不受理判決，並未
    經本院為實質審理，有臺灣高等法院被告前案紀錄表及本院
    裁判書2 紙在卷足徵，是被告在80年間未有傷害他人或告訴
    人之行為經法院判決有罪確定甚明，基於前述無罪推定原則
    ，自難逕認被告在80年間有多次傷害犯行，則起訴書認被告
    有多次傷害前科，甚至曾對告訴人施以家庭暴力之記載，均
    無從憑信為真。
  2.又告訴人行動不便，且無經濟收入，平日需依靠被告外出開
    砂石車賺錢，並照顧告訴人生活起居之情，已詳述如前，則
    在夫妻倆日常生活中，告訴人之生命及身體安全若無被告之
    支持，已難以維繫，況本件被告有違反保護令犯行之原因，
    係因彼此溝通不良，相互毆打所致，雙方均有過錯，在本案
    衝突發生後，本院寧願相信被告在爾後日常生活裡可以慢慢
    改變，不當然需要透過監獄之教化措施，即可改正。
  3.綜上所陳，起訴書具體求刑之刑度尚嫌過重，未慮及前述諸
    多事由，自不足採。
四、應適用之法律：
    依刑事訴訟法第273 條之1 第1 項、第299 條第1 項前段，
    家庭暴力防治法第61條第1 款、第38條第1 項、第2 項第1
    款，刑法11條、第51條第5 款、第41條第1 項前段、第74條
    第1項第2款，判決如主文。
本案經檢察官乙○○到庭執行職務。
中    華    民    國    97    年    4     月    17    日
                  刑事第五庭    法  官  王  紹  銘
以上正本證明與原本無異。
如不服本判決，應於收受本判決後10日內向本院提出上訴書狀，
並應敘述具體理由。如未敘述上訴理由者，應於上訴期間屆滿後
20 日 內向本院補提理由書狀（均須按他造當事人之人數附繕本
）「切勿逕送上級法院」。
                                書記官  洪  秀  虹
中    華    民    國    97    年    4     月    17    日
附錄本案論罪科刑法條：
家庭暴力防治法第61條（違反保護令罪）：
違反法院依第14條第1 項、第16條第3 項所為之下列裁定者，為
本法所稱違反保護令罪，處3 年以下有期徒刑、拘役或科或併科
新臺幣100,000元以下罰金：
一、禁止實施家庭暴力。
二、禁止騷擾、接觸、跟蹤、通話、通信或其他非必要之聯絡行
    為。
三、遷出住居所。
四、遠離住居所、工作場所、學校或其他特定場所。
五、完成加害人處遇計畫。


司法院資訊處製作；財團法人民間司法改革基金會備份。
